臺灣高等法院刑事判決　　　　　　　　　　　　　九十二年度上訴字第一三三五號
　　上　訴　人　臺灣臺北地方法院檢察署檢察官
　　被　　　告　乙○○
　　指定辯護人　本院公設辯護人　甲○○
右上訴人因被告違反毒品危害防治條例案件，不服臺灣臺北地方法院九十一年度訴字
第一０六四號，中華民國九十二年三月二十八日第一審判決（起訴案號：臺灣臺北地
方法院檢察署九十一年度偵字第六八二四號），提起上訴，本院判決如左：
    主　文
原判決撤銷。
乙○○販賣第二級毒品，處有期徒刑柒年。
扣案如附表編號一、二所示之物，均沒收銷燬之；附表編號三至六所示之物，均沒收
之。
    事　實
一、乙○○明知ＭＤＡ與愷他命業經毒品危害防制條例列為第二級毒品及第三級毒品
    管制，不得非法販賣，竟意圖營利，於民國九十一年三月十九日晚間，在臺北市
    萬華區「爵士藍調ＰＵＢ」，向真實姓名年籍不詳、綽號「阿欽」之成年男子，
    以ＭＤＡ一顆新台幣（下同）二百元、愷他命一罐五百元之價格，購買總價二萬
    元之ＭＤＡ、愷他命一批，意圖在上開ＰＵＢ內，以ＭＤＡ一顆二百五十元、愷
    他命一罐七百元之價格，販售ＭＤＡ、愷他命予不特定之第三人。嗣於同年四月
    十九日下午一時三十分許，由臺北市政府警察局刑事警察大隊警員持搜索票至臺
    北市○○區○○街九巷一六號乙○○住處搜索，當場扣得如附表編號一至編號六
    所示ＭＤＡ四顆、愷他命二十一瓶、分裝瓶一百五十一個、夾鍊袋五十四個、電
    子磅秤一臺及帳冊紀錄本一本。
二、案經臺北市政府警察局文山第二分局報告臺灣臺北地方法院檢察署檢察官偵查起
    訴。
    理  由
一、訊據被告乙○○坦承於右揭時地向綽號「阿欽」之成年男子購買總價二萬元之Ｍ
    ＤＡ、愷他命一批不諱，惟堅詞否認有何販賣毒品之犯行，辯稱：扣案毒品是自
    己施用的，扣案分裝瓶一百五十一個是我外出遊樂時裝愷他命之用，夾鍊袋五十
    四個也是外出遊樂時裝愷他命及ＭＤＡ所用，電子磅秤一臺是我自己施用愷他命
    時秤重所用，扣案帳冊並不是我的，雖然警詢與檢察官初訊時筆錄記載內容為其
    當時供述，但當時因為施用第二級毒品、第三級毒品後意識不清下之言詞，
　　九十一年三月十九日至同年四月十九日時間，我共計去ＰＵＢ消費十六次，每次
  　去都會用二、三顆ＭＤＡ與三、四瓶愷他命云云。
二、經查：
（一）被告於警訊時供稱：警方於現場查扣ＭＤＡ四顆、愷他命二十一瓶、愷他命分
      裝瓶一百五十一瓶、夾鍊袋五十四個、電子秤一台、販賣愷他命紀錄本一本，
      伊自九十一年三月二十日起開始販賣ＭＤＡ（每顆二百五十元）、愷他命（每
      瓶七百元）販賣地點在台北市萬華區之爵士藍調ＰＵＢ，紀錄本是伊的，由伊
      記載，用以紀錄販賣毒品之得款金額，最後一次施用是九十一年四月十七日在
      家中施用，希望能從輕量刑，因家中困苦祖母需要照顧用錢才犯錯等語（見偵
      卷第七頁以下）；第一次警詢筆錄均實在，扣案物均為伊所有，ＭＤＡ（每顆
      二百元）、愷他命（每瓶五、六百元）係在爵士藍調ＰＵＢ向「阿欽」購買，
      其餘物品是伊自己購買的等語（偵卷第十一頁以下）。於檢察官初訊時亦供稱
      ：伊擺地攤賣藤椅，扣案物均是伊的，自九十一年三月十九日晚上十一點多開
      始，在爵士藍調舞廳賣ＭＤＡ、愷他命，賣價ＭＤＡ（每顆二百五十元）、愷
      他命（每瓶七百元），買入價ＭＤＡ（每顆二百元）、愷他命（每瓶五百元）
      ，係九十一年三月十九日晚上買（ＭＤＡ約三十顆、愷他命約四、五十罐），
      因缺錢才賣，最後一次施用是前天（四月十七日），伊只想賺錢貼補家用等語
      （見偵卷第三十三頁以下）。惟嗣後檢察官、原審訊問時，被告全盤否認販賣
      之事，並辯稱：帳冊不是我寫的，是綽號「阿和」之人寄放，警訊所言是警察
      所逼，內勤檢察官訊問時是搖頭丸藥效未退所致，筆錄均不實在，本名為「趙
      志」中或「王品原」之小胖，可證明其之清白（見偵卷第四十二頁、原審九十
      一年十一月七日、九十二年一月十七日、九十二年二月十一日訊問筆錄、九十
      年三月二十一日審判筆錄）。雖被告對於販賣毒品之價格、記事本之所有人、
      「小胖」之真實姓名等情，前後所述不無出入，然就渠基於營利之意圖購入一
      批ＭＤＡ及愷他命之基本事實並無二致。至被告供稱伊以前筆錄係施用毒品意
      識不清時所述乙節，經查被告自承每次施用毒品藥效約七、八個小時（見本院
      九十三年五月四日審判筆錄），依被告所述，其最後一次施用毒品係九十一年
      四月十七日，而被告係於同年月十九日接受訊問而製作警詢筆錄、檢察官之初
      訊筆錄，藥效理應早已退去，被告辯稱警詢筆錄、檢察官初訊筆錄係在退藥時
      迷迷糊糊時所製作，筆錄均不實云云，為卸責之詞，不足採信。
（二）被告對於警詢、偵查、審理中，一再供陳家中困苦，有年邁祖母需照顧，參以
      被告係因另涉搶奪犯行始遭警聲請搜索而查獲本件犯行，足徵被告確無豐厚資
      力，實無購入大量之毒品供己施用或無償轉讓他人施用之理。再者，所有之扣
      案物，均係自被告住家起出，其中愷他命分裝瓶達一百五十一瓶，夾鍊袋有五
      十四個，並有電子秤一台。經核，分裝瓶、夾鍊袋，用以裝盛質地乾燥之毒品
      時，均可重複使用，並無用畢即予丟棄之必要，經濟拮据之被告，焉有購置大
      量之分裝瓶、夾鍊袋之理；又被告自承兼有施用第二級毒品ＭＤＡ（顆粒狀）
      、第三級毒品愷他命（粉末狀）之習慣，準此，被告於自行施用第三級毒品愷
      他命（粉末狀）之際，對於施用份量之拿捏，依其向來施用之習慣裝盛取用即
      足，焉需精密之電子秤計量，況被告對此供承：伊施用愷他命的量以罐計，未
      用其他工具決定（嗣改稱用秤決定）等語（見原審九十二年二月十一日訊問筆
      錄），供詞更見矛盾。
（三）按通常書據，一經核對筆跡，即能辨別真偽異同者，法院固得自行核對筆跡，
      並本於核對之結果，依其心證而為判斷，不以選任鑑定人實施鑑定程序為必要
      ，然擬與訟爭文書比對資料之選擇，仍應注意是否被告平日自然之筆跡？是否
      有較多之文字可供比對之用？若純為供核對之用，而命被告當庭書寫一次待比
      對之文字，則難兔因心情緊張或有意做作而失真（最高法院八十一年度台上字
      第一七七二號判決要旨參照）。查附表編號六所示之扣案手冊，經法務部調查
      局鑑定，雖無法肯定確認係被告之筆跡（法務部調查局九十一年七月二十四日
      調科貳字第０九一００四０一三九０號鑑定通知書，偵查卷第六十三頁參照）
      ，惟依扣案之記事本所載，「衣服一百件，二千七百元」等語，與被告之職業
      （被告自承擺設地攤賣衣服）相吻，並對毒品分載內外帳，且該記事本係自被
      告家中之衣櫃私密處起出等情，該扣案之手冊應為被告所有，雖被告嗣後改稱
      該記事本係友人寄放，惟記事本並非何等難以保存攜帶之物件，被告友人何須
      寄放被告家中？再參諸常情，被告允許友人至家中過夜，與該友人必係交情非
      淺，焉有年籍、姓名均不詳之情，故被告所辯該記事本係友人寄放等情，係臨
      訟杜撰，殊無足採。
（四）此外，復有如附表所示之物扣案，經將附表編號一、二號之物送臺北市政府警
      察局鑑驗，認定附表編號一物品橘色藥錠四顆（總毛重０．五二公克），均檢
      出第二級毒品ＭＤＡ成分，附表編號二白色粉末二十一瓶（總毛重四十一．六
      五公克），隨機抽用四瓶、各取０．０一公克檢驗（驗餘毛重四十一．六一公
      克），均檢出第三級毒品愷他命成分，此有該局九十一年七月一日北市鑑毒字
      第三八０號鑑驗通知書附卷可稽（偵查卷第六十七頁參照），該局以氣相層析
      ／質譜儀分析法為鑑驗，其結果信而有徵，足以確認扣案附表編號一、二所示
      之物分別為第二級毒品ＭＤＡ、第三級毒品愷他命。本件事證明確，依法應予
      論科。
三、按販賣毒品罪，並不以販入之後復行賣出為構成要件，如以營利為目的而非法販
    入，或賣出，有一於此，其罪即已成立（最高法院二十五年度非字第一二三五號
    判參照）。被告於警詢及檢察官初訊時雖供稱自九十一年三月十九日晚上十一點
    開始，在爵士藍調舞廳賣ＭＤＡ、愷他命給很多人，約三、四十人。但除被告之
    自白外，並無其他證據可資證明被告究係賣予何人、販賣之數量、營利之所得為
    何，惟被告既供承想賺錢貼補家用，於販入第二級毒品ＭＤＡ、第三級毒品愷他
    命後，另備置供販賣毒品所用之大量分裝瓶、夾鍊袋與電子秤於自家，已足徵被
    告顯有意圖販賣毒品之主觀犯意，依前開判例要旨，被告即已成立毒品危害防制
    條例第四條第二項、第三項之販賣第二級第三級毒品罪。
四、核被告所為，係犯毒品危害防制條例第四條第二項、第三項之販賣第二級、第三
    級毒品罪。被告一次販入第二級及第三級毒品之行為，係一行為而觸犯兩罪，依
    刑法第五十五條之規定，應從較重之販賣第二級毒品罪處斷。原審未予詳查，誤
    信被告辯飾之詞，認定被告成立轉讓第二級、第三級毒品罪，尚有未合。檢察官
    上訴意旨，指摘原判決不當，為有理由，自應由本院將原判決撤銷改判。爰審酌
    被告之犯罪動機、目的、販入之毒品種類、數量、犯罪後態度等一切情狀，量處
    如主文第二項所示之刑。
五、扣案如附表編號一、二號所示之毒品，不論屬於被告與否，依毒品危害防制條例
    第十八條第一項，沒收銷燬之。如附表編號三至編號六之物，屬被告所有，係供
    犯罪所用之物，依同條例第十九條第一項，均宣告沒收。
據上論斷，應依刑事訴訟法第三百六十九條第一項前段、第三百六十四條、第二百九
十九條第一項前段、毒品危害防制條例第四條第二項、第三項、第十八條第一項前段
、第十九條第一項、刑法第十一條前段、第五十五條，判決如主文。
本案經檢察官柯麗鈴到庭執行職務。
中　　　華　　　民　　　國　　九十三　　年　　　五　　　月　　 十八 　　日
                              臺灣高等法院刑事第五庭
                                  審判長法  官  曾　德　水
                                        法  官  魏　新　國
                                        法  官  楊　炳　禎
右正本證明與原本無異。
如不服本判決，應於收受送達後十日內向本院提出上訴書狀，其未敘述上訴之理由者
並得於提起上訴後十日內向本院補提理由書（均須按他造當事人之人數附繕本）。
                                        書記官  廖　素　花
中　　　華　　　民　　　國　　九十三　　年　　　五　　　月　　 十九 　　日
附錄：本判決論罪科刑法條全文
毒品危害防制條例第四條第二項、第三項
製迼、運輸、販賣第二級毒品者，處無期徒刑或七年以上有期徒刑，得併科新台幣七
百萬元以下罰金。
製造、運輸、販賣第三級毒品者，處五年以上有期徒刑，得併科新臺幣五百萬元以下
罰金。
